臺灣高雄地方法院交通事件裁定　　　　 96年度交聲字第431號
原處分機關　交通部公路總局高雄區監理所
異　議　人　甲○○
即受處分人
上列異議人即受處分人因違反道路交通管理處罰條例案件，對於
交通部公路總局高雄區監理所民國96年5 月10日就異議人所為之
處分（處分案號：高監自裁字第80-BH0000000號），聲明異議，
本院裁定如下：
    主  文
原處分撤銷。
甲○○不罰。
    理  由
一、本件聲明異議意旨略以：原處分機關以異議人即受處分人甲
    ○○於民國95年12月17日13時53分，駕駛車牌號碼7N-2617
    號自小客車違規併排停車於高雄市○○○○○路口，而依道
    路交通管理處罰條例第56條第1 項第6 款規定科處異議人新
    台幣（下同）1,200 元罰鍰，惟異議人當日係停等右前方停
    車格內之車輛離去以停車，異議人仍在駕駛座上並未下車熄
    火而在旁等待，並無處分書所指併排停車之情，為此依法聲
    明異議，請求撤銷原處分等語。
二、按「法院受理有關交通事件，準用刑事訴訟法之規定」；「
    交通法庭認為聲明異議有理由或聲明異議雖無理由而原處分
    不當或違法者，應以裁定將原處分經聲明異議部分撤銷，並
    自為裁定」，道路交通管理處罰條例第89條前段、道路交通
    案件處理辦法第20條前段分別定有明文。
三、經查：
  (一)本件異議人於上揭時、地，駕駛車牌號碼7N-2617 號自小客
    車，停車於高雄市○○○○○路口，經警現場拍照逕行舉發
    ，並掣發舉發通知單，嗣經原處分機關即高雄市政府交通局
    依據道路交通管理處罰條例第56條第1 項第6 款規定科處異
    議人1,200 元罰鍰各節，為異議人所不爭執，並有上開裁決
    書、高雄市政府警察局高警交相字第BH0000000 號舉發違反
    道路交通管理事件通知單1 紙在卷可憑，此部分事實應堪認
    定。
  (二)次按，依卷附逕行舉發採證照片所示，拍照當時異議人所駕
    駛之上開汽車第三煞車燈及煞車燈乃係亮啟之狀態，此並經
    現場拍照之掣單員警即證人張信輝於本院調查中結證確認無
    誤（本院96年6 月5 日訊問筆錄第3 頁），而證人張明輝固
    於本院調查中結證稱：伊等有走到上開違規車輛前方，經過
    駕駛座，確認上面並無駕駛人，如果駕駛人有在車上，伊等
    是以第55條違規臨時併排停車之規定舉發，如果不在座位上
    則依第56條違規併排停車之規定舉發，伊等看到併排停車，
    若駕駛人沒有在車上，伊等會在3 分鐘內取締，一般1 台車
    就是3 分鐘，伊等看駕駛座再寫違規車輛的資料，大概都是
    3 分鐘，本案這段期間內駕駛人並沒有回來等語（同上筆錄
    第2 、3 頁），惟依道路交通安全規則第39條附件七車輛燈
    光與標誌檢驗規定第1 項第4 、5 款規定，煞車燈及第三煞
    車燈於踩下煞車踏板時，應為續亮，不得閃爍，準此，在汽
    車之煞車燈及第三煞車燈亮啟之狀態下，車內駕駛座上應有
    駕駛人踩下煞車踏板至明，則證人張明輝若果於現場停留3
    分鐘並曾至駕駛座察看有無駕駛人，自無未見及車內踩下煞
    車踏板之駕駛人之理，是其顯應僅拍照後即逕自離開現場並
    未於現場停留3 分鐘並至駕駛座查看一節應堪認定，其上開
    證述顯與事理相違而不可採，異議人辯稱其當時仍在駕駛座
    上並未熄火下車乙節核屬有據，堪以採信。而稱「停車」者
    ，依道路交通管理處罰條例第3 條第10款規定，係指車輛停
    放於道路兩側或停車場所，不立即行駛者而言。所謂「不立
    即行駛」，其認定之標準，依同條第9 款之規定，則以「停
    止是否已滿3 分鐘」或「有無其他狀況足認不立即行駛之情
    形（例如引擎已熄火、駕駛已離座）」為認定之參考。本件
    既無證據證明上開自小客車停止已超過3 分鐘，或有如引擎
    已熄火、駕駛已離座等足資認定有違規停車而不立即行駛之
    情形，原處分機關遽以道路交通管理處罰條例第56條第1 項
    第6 款併排停車之規定處罰異議人已有未合。又依卷附採證
    照片所示，異議人所駕駛之上開自小客車右前方停車格內停
    放一部休旅車，該車左側駕駛座之車門已開啟，車門旁邊並
    站立一人面對車頭，異議人所駕之自小客車則啟亮煞車燈與
    第三煞車燈停等於該休旅車左後方，此與一般汽車駕駛人停
    等原停放於停車格內之汽車離去以停入該停車格之情況尚屬
    相符，異議人所辯當時正停等右前方停車格之汽車離去乙節
    尚堪採信。而臨時停車者，依道路交通管理處罰條例第3 條
    第9 款規定，係指車輛因上、下人、客，裝卸物品，其引擎
    未熄火，停止時間未滿3 分鐘，保持立即行駛之狀態，本件
    異議人當時停車於該處並非為上、下人、客，裝卸物品，是
    其並不符合法律上所規定之臨時停車狀態，惟道路交通管理
    處罰條例之處罰併排停車，考其立法目的，係為避免壅塞道
    路，妨礙人車通行而致危害通行之安全，然於都會區域內停
    車位一位難求，汽車駕駛人於見路旁停車格內原停等之汽車
    有離去之跡象時，多會在旁停等以備停入該停車格內，則於
    駕駛人未熄火下車而暫時併排停車以停等路旁停車位之情況
    下，若仍遽繩以該款之責任，顯與人民之法律感情相違，亦
    屬過苛，參諸違反道路交通管理事件統一裁罰基準及處理細
    則第12條第1 項第15款亦規定，行為人因客觀具體事實，致
    違反本條例規定係出於不得以之行為，而未嚴重危害交通安
    全、秩序或發生交通事故，且情節輕微者，得免予舉發，本
    件異議人縱有臨時併排停車之情況，然其既係在停等右前方
    之停車格，與一般違規併排停車或臨時併排停車之情況尚屬
    有間，自難遽繩以該款之責。原處分未予詳查，遽予裁罰，
    尚有未恰，本件異議為有理由，應由本院將原處分予以撤銷
    ，而諭知異議人不罰之處分。
四、據上論斷，應依道路交通案件處理法第20條前段，裁定如主
    文。
中　　華　　民　　國　　96　　年　　6 　　月　　20　　日
                     交通法庭  法　官  郭宜芳
以上正本證明與原本無異。
如不服本裁定應於送達後5日內向本院提出抗告狀。
中　　華　　民　　國　　96　　年　　6 　　月　　20　　日
                                書記官  陳素徵
